【裁判字號】    96,簡上,241
【裁判日期】    970227
【裁判案由】    過失傷害
【裁判全文】
臺灣新竹地方法院刑事判決             96年度簡上字第241號
上  訴  人  甲○○
即  被  告
上列上訴人即被告因過失傷害案件，不服本院竹東簡易庭96年度
竹東交簡字第139 號中華民國96年10月23日第一審簡易判決（聲
請案號：96年度偵字第2953號），提起上訴，本院管轄第二審之
合議庭判決如下：
    主    文
原判決撤銷。
甲○○因過失傷害人，處拘役伍拾日，如易科罰金，以新臺幣壹
仟元折算壹日。減為拘役貳拾伍日，如易科罰金，以新臺幣壹仟
元折算壹日。
    事    實
一、甲○○於民國95年12月25日下午5 時48分許，駕駛車牌號碼
    2913-FV 號自小客車，沿新竹縣新豐鄉○○○路（聲請簡易
    判決處刑書誤載為沿新竹縣新豐鄉○○村○○路）由南往北
    方向內側車道行駛，途經西濱公路與新和路口時（聲請簡易
    判決處刑書誤載為新和路102 號前），原應注意行車時速應
    依標誌規定，且汽車駕駛人駕駛汽車，應注意車前狀況，隨
    時採取必要之安全措施，以防止危險之發生，而依當時路況
    雖夜間無照明，然天候為晴天，且路面乾燥無缺陷，亦無障
    礙物，視距良好，並無不能注意之情事，竟疏未注意而貿然
    以時速約70公里之速度（該地限速60公里）直行，適有乙○
    ○騎乘車牌號碼TM9-401 號輕型機車（聲請簡易判決處刑書
    誤載為重型機車），沿西濱公路由北往南方向行駛至前開交
    岔路口中央分隔島附近停等欲左轉新和路時，亦明知機車行
    駛至交岔路口，欲左轉彎時，應行至交岔路口中心處左轉，
    並不得占用來車道搶先左轉，依當時情形復無不能注意之情
    事，猶怠於遵守上開規定，擅將機車車頭處侵入西濱公路北
    向內側車道，甲○○未能即時注意及此，雖試圖向右偏移，
    仍因閃避不及致所駕駛上開自小客車左側車身與乙○○所騎
    乘前揭輕型機車前輪處發生碰撞，乙○○隨即人車倒地，因
    此受有左髖骨骨折合併擦傷之傷害。甲○○於車禍發生後隨
    即報警，並在場等候，且在未為有偵查職權之公務員發覺犯
    罪前，主動向到場處理之員警即新竹縣警察局竹北分局新豐
    分駐所警員陳曜勳陳述車禍發生經過，自首接受裁判。
二、案經乙○○訴由新竹縣警察局竹北分局報告臺灣新竹地方法
    院檢察署檢察官偵查聲請以簡易判決處刑。
    理  由
一、證據能力有無之判斷：
    本件公訴人所提出經本院據以認定事實之所有證據方法（包
    含證人之證述與文書證據、物證等證據方法），並無證據證
    明係公務員違背法定程序所取得；又本件公訴人所提出經本
    院據為論斷依據之各項證據方法中，其中證人乙○○於警詢
    中所為之陳述，雖係屬審判外之陳述，依刑事訴訟法第 159
    條第1 項之規定原無證據能力。惟被告未於言詞辯論終結前
    聲明異議，依法應視為同意上開證據方法作為證據，又本院
    經審酌上開言詞陳述作成時之情況，並無顯然之瑕疵，認為
    以上開證據方法作為證據應屬適當，依刑事訴訟法第159 條
    之5第1項之規定，應認有證據能力。再公訴人所提出經本院
    據以認定事實之各項公務員職務上所製作之文書證據，亦無
    顯有不可信情況之情形，依刑事訴訟法第159 條之4第1款之
    規定，亦應認有證據能力，先予敘明。
二、認定犯罪事實所憑之證據及認定之理由：
    訊據被告甲○○雖坦承有過失傷害犯行，亦不否認有未注意
    車前狀況之過失，惟就部分之肇事過程、情節辯稱：本件告
    訴人實與有過失，且過失程度非輕，又案發時伊車速約時速
    70公里，惟當地西濱公路速限應該是70公里云云（本院97年
    2 月13日審判筆錄，見本院卷第53頁、第59至60頁）。經查
    ：
(一)、被告甲○○於95年12月25日下午5 時48分許，駕駛車牌號碼
    2913-FV 號自小客車，沿新竹縣新豐鄉○○○路由南往北方
    向內側車道行駛，途經西濱公路與新和路口時，其左側車身
    與告訴人乙○○所騎乘，沿西濱公路由北往南方向行駛至前
    開交岔路口中央分隔島附近停等欲左轉新和路之車牌號碼TM
    9-401 號輕型機車前輪處發生碰撞等情，為被告所不爭執，
    復據告訴人迭於警詢、偵訊、本院審理時指述明確（見偵查
    卷第7至8頁、第22至23頁、本院卷第54至57頁），並有道路
    交通事故現場圖、道路交通事故調查報告表(一)、(二)各乙件、
    現場及車損照片共8 張附卷可資佐證（見偵查卷第12至18頁
    ），又告訴人確因本件車禍受有左髖骨骨折合併擦傷之傷害
    之事實，亦有天主教耕莘醫院醫療體系財團法人天主教湖口
    仁慈醫院乙種診斷證明書乙紙附卷可按（見偵查卷第11頁）
    ，自堪信為真實。
(二)、被告於本院審理時固不否認案發當時未注意車前狀況，及其
    車速約時速70公里等情，雖辯稱肇事路段之速限應該是時速
    70公里云云，惟本件車禍發生地點新竹縣新豐鄉○○○路與
    新和路口之速限為時速60公里，此為前揭道路交通事故調查
    報告表(一)第7 欄位「速限」所載明（見偵查卷第14頁），又
    觀諸承辦警員拍攝之現場及車損照片所示，系爭路口於被告
    行車方向之行車管制號誌桿上方明顯處，確設置有限速60公
    里之紅色圓形禁制標誌（見偵查卷第15頁下方該張），駕駛
    人如駕車駛近路口適當距離內必能清楚辨識；況且，上開路
    段係被告返家途中須行經之處，距被告住處僅約4、500公尺
    ，已據被告供述甚明（本院97年2 月13日審判筆錄，見本院
    卷第60頁），足見被告對該地點所設道路交通標誌、標線、
    號誌之內容應極為熟稔，就此情自難諉言不知情。是本件案
    發當時被告行經設有行車限速60公里之路段，無視禁制標誌
    之指示仍以時速約70公里之速度高速直行，其確有超速行駛
    之行為，亦堪認定。
(三)、關於告訴人乙○○於車禍發生時之行車狀況，告訴人雖於本
    院審理時到庭證稱在案發交岔路口停等欲左轉時，其輕型機
    車車身係斜放在中央分隔島旁，並無侵入被告行駛車道之行
    為等語（本院97年2 月13日審判筆錄，見本院卷第54至55頁
    ）。然查：
  (1)被告駕駛之自小客車案發時係沿西濱公路由南往北方向內側
    車道行駛，告訴人騎乘之輕型機車則係沿西濱公路由北往南
    方向行駛至案發交岔路口中央分隔島附近停等欲左轉繼續行
    駛，已如上述，而依前揭道路交通事故現場圖、現場及車損
    照片所示，本案車禍發生後，告訴人所騎乘輕型機車車身、
    碎裂物均傾倒、散落在被告行駛之西濱公路北向內側車道近
    道路中心處（見偵查卷第12頁、第15頁下方該張），告訴人
    於警詢中復自承其輕型機車在案發後沒有移動現場等語（見
    偵查卷第8 頁），是以被告駕駛之自小客車乃往前行駛中，
    告訴人騎乘之輕型機車係由左側往右行駛而來，加以二車重
    量、體積之比例極為懸殊等節判斷，倘告訴人騎乘前揭輕型
    機車在案發交岔路口中央分隔島附近停等時，車頭處並未侵
    入被告行駛車道，即遭被告車輛側撞，依作用力原理，告訴
    人車輛理當被撞向左彈飛至其原行駛之西濱公路由北往南方
    向車道才是，絕無可能遭撞及後，其輕型機車車身、碎裂物
    反向右傾倒、散落於被告原行駛之車道上。
  (2)又且，本案車禍發生後，被告所駕駛上開自小客車係左側車
    門凹陷，左後視鏡亦斷裂垂掛，告訴人騎乘之上開輕型機車
    則前輪塑膠護蓋遭撞毀掉落等情，已經被告供述在卷，核與
    卷附道路交通事故調查報告表(二)第33欄位「車輛撞擊部位」
    之記載相符（見偵查卷第13頁），並有前開現場及車損照片
    可稽（見偵查卷15頁上方該張、第16頁），斯時若告訴人車
    輛車頭處並未侵入被告行駛車道，則被告駕車沿西濱公路由
    南往北方向內側車道行駛，途經肇事路口時逕自直線通過即
    可，然依被告所駕自小客車車損乃集中於左側車身，車頭處
    均無受損之情形以觀，顯係車行途中發現有異，為避免車輛
    正面撞及車道障礙物恐擴大損害遂緊急向右偏移，終因閃避
    不及而發生上揭側撞結果甚明。
  (3)從而，綜核被告所駕駛自小客車、告訴人所騎乘輕型機車案
    發時之行進方向，與二車碰撞後告訴人車輛係傾倒於被告原
    行駛車道等「作用力」判斷，及被告車輛之車損乃集中於車
    身左側，告訴人車輛之車損則為前輪處等情節，佐以告訴人
    於偵訊時，經檢察官詢以本件車禍應係被告未注意車前狀況
    ，告訴人左轉彎未依規定而肇事，雙方均有過失時，已明確
    表示沒有意見等語（見偵查卷第23頁），在在均足證被告確
    於沿西濱公路由南往北方向內側車道行駛至案發交岔路口之
    際，突見告訴人車輛車頭處有侵入西濱公路北向內側車道之
    舉，雖試圖向右偏移，惟仍因車速過快，復未注意車前狀況
    、保持一定之安全距離而閃避不及，致所駕駛上開自小客車
    左側車身與告訴人所騎乘前揭輕型機車前輪處發生碰撞無訛
    。至前揭道路交通事故調查報告表(二)第29欄位「當事人行動
    狀態」內，固記載告訴人於案發時係處於「左轉彎」之動態
    情狀（見偵查卷第13頁），然告訴人迭於警詢、偵訊及本院
    審理時均一致證稱案發當時其係於中央分隔島附近「停等」
    ，被告於偵訊、本院審理中對此節亦表示沒有意見（見偵查
    卷第22頁、本院97年2 月13日審判筆錄，見本院卷第57頁）
    ，又依卷存證據復無從確認告訴人該時有直接駛入被告行駛
    車道之動態行為，有本院電話記錄表乙紙存卷可憑（見本院
    卷第67頁），是認前揭道路交通事故調查報告表(二)關於此部
    分之記載尚無可採。
  (4)準此，本件告訴人行經肇事地點之交岔路口停等欲左轉繼續
    行駛時，依道路交通安全規則第102 條第1項第5款規定，汽
    車行駛至交岔路口，左轉彎時，應距交岔路口30公尺前顯示
    方向燈或手勢，行至交岔路口中心處左轉，並不得占用來車
    道搶先左轉，詎告訴人所騎乘輕型機車車頭處竟擅自侵入對
    向被告行駛之車道，足認其確有占用來車道搶先左轉之行為
    ，其就本件車禍之發生自有過失。
(四)、按行車速度應依標誌之規定；又汽車行駛時，駕駛人應注意
    車前狀況，並隨時採取必要之安全措施，道路交通安全規則
    第93條第1項、第94條第3項分別定有明文。被告於前揭時、
    地駕駛汽車，自負有上開注意義務，而依被告肇事時之路況
    雖夜間無照明，然天候為晴天，且路面乾燥無缺陷，亦無障
    礙物，視距良好，並無不能注意之情事，有前揭道路交通事
    故調查報告表(一)在卷可稽，被告竟疏未注意車速、保持一定
    之安全距離而貿然超速直行，迨發現告訴人騎乘前揭輕型機
    車自對向車道行駛而來欲左轉繼續行駛，亦疏未注意機車行
    駛至交岔路口，欲左轉彎時，應行至交岔路口中心處左轉，
    並不得占用來車道搶先左轉，竟於停等時將所駕輕型機車車
    頭處侵入被告行駛車道，致被告見狀時閃避不及，所駕駛之
    自小客車左側車身因而與告訴人車輛前輪處發生碰撞，肇生
    本件車禍，堪認被告對本件車禍之發生確有超速行駛、未注
    意車前狀況之過失，應甚明確。據此，告訴人確因本件車禍
    受有上開傷害，則被告之過失與告訴人傷害間，顯確具有相
    當因果關係。又告訴人就本案雖亦有行至交岔路口左轉彎時
    ，占用來車道搶先左轉之過失，且應與被告各負50﹪之過失
    責任。惟告訴人就本件車禍之發生縱與有過失，仍無解免於
    被告刑事過失罪責之成立，附此敘明。
(五)、綜上，本案事證明確，被告犯行洵堪認定，應依法論科。
三、論罪及科刑之審酌：
(一)、核被告甲○○所為，係犯刑法第284條第1項前段之過失傷害
    罪。被告於過失傷害犯行未被發覺前，在事故現場等候，並
    主動向到場處理之員警即新竹縣警察局竹北分局新豐分駐所
    警員陳曜勳陳述車禍發生經過，而自願接受裁判，為被告所
    陳明，且有本院竹東簡易庭電話記錄表乙份在卷可證（見原
    審卷第13頁），應依刑法第62條前段關於自首之規定，減輕
    其刑。
(二)、原審以被告上開犯行罪證明確，據以論罪科刑，固非無見，
    惟查：(1)本件原審判決對於被告行車方向、車禍發生之地點
    、告訴人騎乘機車之種類等節，援用檢察官錯誤之認定為沿
    新竹縣新豐鄉○○村○○路由南往北方向行駛、新和路 102
    號前、重型機車（均業已更正如事實欄所載），與被告、告
    訴人於警詢時之供述及道路交通事故調查報告表等之記載明
    顯有異，此部分業經本院於審理時向被告及告訴人分別確認
    在卷，是以，其犯罪地點、情節之認定尚有錯誤；(2)按刑罰
    之量定，固屬法院自由裁量之職權行使，但仍應審酌刑法第
    57條所列各款事由及一切情狀，為酌量輕重之標準，又在同
    一犯罪事實與情節，如別無其他漏未審酌加重或減輕之事由
    ，下級審法院量定之刑，亦無顯然過重或失輕之不當情形，
    則上級審法院對下級審法院之裁量行使，原則上應予尊重。
    經查，被告就本件車禍之發生，另有超速之過失，原審疏未
    為認定；又原審疏未考量告訴人乙○○同為本件車禍之肇事
    原因，復未及審酌被告業與告訴人乙○○達成民事和解，有
    調解筆錄乙份在卷可稽（見本院卷第30頁）等情，而上開疏
    未加以認定之事實、漏未考量之情形，亦確足以影響量刑之
    審酌，自均容有未洽。是上訴人甲○○上訴意旨略以：本件
    告訴人乙○○乃與有過失，且過失程度非輕，又其已與告訴
    人達成和解，請求從輕量刑等情，據此上訴，為有理由。綜
    上所述，原審判決既有前開可議之處，自無法維持，應由本
    院予以撤銷改判。
(三)、爰審酌被告因疏未注意行車時速應依標誌規定，且汽車行駛
    時，駕駛人應注意車前狀況，並隨時採取必要之安全措施，
    致生本件車禍，使告訴人乙○○因之受有左髖骨骨折合併擦
    傷等傷害，傷勢非輕，惟參以告訴人就本件車禍之發生，亦
    應負50﹪之肇事責任，且被告於肇事後旋即報警，並在場等
    候警員到場自首接受裁判，又於上訴後已與告訴人達成民事
    和解，並賠償損失，態度尚可等一切情狀，酌予量處如主文
    所示之刑，並諭知易科罰金之折算標準。又其犯罪時間係在
    96年4 月24日以前，所犯又非中華民國九十六年罪犯減刑條
    例第3 條列舉不予減刑之罪名，爰併依中華民國九十六年罪
    犯減刑條例第2條第1項第3款、第7條之規定於判決時同時諭
    知減其宣告刑期2分之1，同時再依原宣告刑諭知易科罰金之
    折算標準為相同之諭知。
四、據上論斷，應依刑事訴訟法第455條之1第1項、第3項、第36
    4條、第369條第1項前段、第299條第1項前段，刑法第284條
    第1項前段、第62條前段、第41條第1項前段，刑法施行法第
    1條之1，中華民國九十六年罪犯減刑條例第2 條第1項第3款
    、第7條、第9條，判決如主文。
本案經檢察官王唯怡到庭執行職務。
中    華    民    國    97    年    2     月    27    日
                  刑事第三庭  審判長法  官  賴淑敏
                                    法  官  黃美文
                                    法  官  林惠君
以上正本證明與原本無異。
本件不得上訴。
中    華    民    國    97    年    2     月    27    日
                                    書記官  蔣淑君
附錄本案論罪科刑法條全文：
刑法第284條
因過失傷害人者，處6月以下有期徒刑、拘役或500元以下罰金，
致重傷者，處1年以下有期徒刑、拘役或500元以下罰金。


司法院資訊處製作；財團法人民間司法改革基金會備份。
